【裁判字號】    94,交聲,1873
【裁判日期】    950328
【裁判案由】    交管條例聲異
【裁判全文】
臺灣板橋地方法院交通事件裁定        94年度交聲字第1873號
原處分機關  交通部公路總局臺北區監理所蘆洲監理站
異  議  人
即受處分人  甲○○
上列受處分人即異議人因違反道路交通管理處罰條例案件，對於
交通部公路總局臺北區監理所蘆洲監理站於民國九十四年十月五
日以北監蘆字第裁四六－Ｃ00000000號所為之裁決處分
（原舉發案號：北聯警交字第Ｃ00000000號），聲明異
議，本院裁定如下：
    主  文
原處分撤銷。
甲○○汽車駕駛人超車時，在設有禁止超車標線處所超車，處新
臺幣壹仟貳佰元，並記違規點數壹點。
    理  由
一、本件原處分意旨略以：異議人即受處分人甲○○於民國九十
    四年六月二十五日下午五時三十分許，騎乘車牌號碼ＮＴ三
    －六五一號重機車，在設有禁止超車標線之臺北縣五股鄉○
    ○路○段四十六之一號前路段，違規超車，因而肇致交通事
    故，經警製單舉發，乃依道路交通管理處罰條例第四十七條
    第二款以及同條例第六十三條第一項規定裁處罰鍰新臺幣（
    下同）二千四百元，並記違規點數一點等語。
二、本件聲明異議意旨略以：本人均未接獲原舉發單位之舉發違
    反道路交通管理事件通知單；本人於當日行經臺北縣五股鄉
    ○○路○段四十六之一號前，發現前車（車牌：ＥＥ－三０
    二七號）因減速並已停靠右邊，本人為顧及交通順暢及避免
    後車追撞，仍依規定駕駛，且在越過該車時，該車突然打方
    向燈，並於雙黃線迴轉，當時本人已反應不及，於是撞上該
    車之前葉子板，並飛越引擎蓋，致使本人「左膝後十字韌帶
    斷裂、右肘擦傷、右胸挫傷及雙膝挫傷」，至今仍於治療中
    ，舉發內容「在設有禁止超車標線路段超車」與事實完全不
    符，爰請求撤銷原處分等語。
三、按標線依其型態原則上分類如下：雙黃實線設於路段中，用
    以分隔對向車道，並雙向禁止超車、跨越或迴轉，道路交通
    標誌標線號誌設置規則第一百四十九條第一項第八款定有明
    文。復按汽車駕駛人超車時，在設有禁止超車標線處所超車
    者，處一千二百元以上二千四百元以下罰鍰；汽車駕駛人違
    反本條例第四十七條第二款者，除依原條款處罰鍰外，並予
    記違規點數一點，道路交通管理處罰條例第四十七條第二款
    、第六十三條第一項第一款分別定有明文。
四、經查，本件異議人於九十四年六月二十五日下午五時三十分
    許，騎乘車牌號碼ＮＴ三－六五一號重機車，沿臺北縣五股
    鄉○○路○段下坡直行往五股方向行駛，途經該路段四十六
    之一號前，在劃設有雙黃實線之禁止超車線標線處，違規跨
    越雙黃實線欲超越前方由陳毓維駕駛之車牌號碼ＥＥ－三０
    二七號自小客車，詎與該自小客車發生車禍，經臺北縣政府
    警察局蘆洲分局交通分隊警員到場處理，並繪製事故現場圖
    及拍照存證後，認異議人有前開規違行為，乃依法製單舉發
    ，並經原處分機關交通部公路總局臺北區監理所蘆洲監理站
    裁處罰鍰二千四百元，並記違規點數一點等情，有臺北縣政
    府警察局九十四年八月一日北縣警交字第Ｃ0000000
    0號舉發違反通路交通管理事件通知單影本、交通部公路總
    局臺北區監理所蘆洲監理站九十四年十月五日違反道路交通
    管理事件裁決書影本各一件以及臺北縣政府警察局蘆洲分局
    九十四年十一月三日北縣警蘆刑字第０九四００三五六二一
    號函附之道路交通事故談話紀錄表二件、道路交通事故現場
    圖、道路交通事故調查報告表（一）、（二）各一份、事故
    現場暨車損照片十二幀附卷可稽。矧依前開道路交通事故現
    場圖、事故現場照片觀之，本件肇事路段中央確劃設有禁止
    超車之雙黃實線；再參以異議人於接受交通警察調查時自承
    ：「我當時沿凌雲路三段下坡直行往五股方向行駛，至事故
    地點，我看見對方車子速度變慢後，欲往車道中間行駛，未
    作轉彎動作，當時我想超車就壓在雙黃線上，當對方作左轉
    動作時，我煞車不及就撞上對方左前方車門、葉子板及照後
    鏡部份，就發生車禍，我人車分離」等語明確，有前開道路
    交通事故談話紀錄表在卷足憑，足見異議人確有在劃設雙黃
    實線之禁止超車線標路段，跨越該雙黃實線超車之違規事實
    甚明。至異議人雖辯稱：伊前方之車牌號碼ＥＥ－三０二七
    號自小客車因減速並已停靠右邊，於超越過該車時，該車突
    然打方向燈，並於雙黃線迴轉，伊已反應不及而撞上該車云
    云，惟此節與其在接受交通警察調查時所述內容已然有異，
    是否可採，要非無疑；縱認屬實，此亦僅係異議人違規超車
    之動機而已，仍無礙於本件異議人有上揭違規行為之認定。
五、次查，本件異議人於接受交通警察調查時已陳明其現住地址
    為「臺北縣三重市○○○街二七九之四號三樓」，有前述談
    話紀錄表、道路交通事故調查報告表（一）存卷可查。而本
    件舉發機關據前開異議人之違規事實填製舉發違反道路交通
    管理事件通知單時，卻誤繕異議人之地址為「三重巿竹圍街
    二七九之四號三樓」，致該通知單透過郵務機關郵寄送達予
    異議人時，因「查無此址」而遭郵務機關退回等情，有臺北
    縣政府警察局局九十五年二月八日北縣警交字第０九五００
    一四二九一號函暨所附該局交通隊信封及中華民國郵政大宗
    掛號函件影本各一件存卷供參，是異議人辯稱：伊未接獲舉
    發違反道路交通管理事件通知單一節，尚非無據。從而，本
    件舉發違反道路交通管理事件通知單既未合法送達予異議人
    ，實難要求異議人於法定期限內提出申訴，而原處分機關在
    該通知單未合法送達前，即對異議人逕行裁處最高額之罰鍰
    ，於法即有未合。綜上，本件原處分機關之裁罰雖非無據，
    然其送達舉發違反道路交通管理事件通知單之過程既有可議
    ，以致異議人喪失於收受該通知單後十五日內自動依最低額
    繳納罰鍰之利益，應認本件異議為有理由，原處分尚有未洽
    ，應予撤銷；而異議人確有於前揭時間及地點違規超車之事
    實，已如前述，爰依道路交通管理處罰條例第四十七條第二
    款、第六十三條第一項第一款、違反道路交通管理事件統一
    裁罰基準及處理細則暨違反道路交通管理事件統一裁罰基準
    表之規定，裁處罰鍰一千二百元，並記違規點數一點，以期
    適法。
六、依道路交通案件處理辦法第二十條，裁定如主文。
中    華    民    國    95    年    3     月    28    日
                  交通法庭  法  官  王  瑜  玲
上列正本證明與原本無異。
如不服本裁定，應於裁定送達後5日內向本院提出抗告狀。
中    華    民    國    95    年    3     月    28    日
                            書記官  黃  頌  棻


司法院資訊處製作；財團法人民間司法改革基金會備份。
